臺灣桃園地方法院民事裁定
111年度消債清字第77號
聲  請  人  
即  債務人  張弘霖  
代  理  人  劉彥呈律師（法扶律師）
上列當事人因消費者債務清理事件聲請清算，本院裁定如下：
    主  文
債務人張弘霖自民國一一一年七月二十二日下午五時起開始清算
程序。
命司法事務官進行本件清算程序。
    理  由
一、聲請意旨略以：聲請人現任職於晶碩光學股份有限公司（下
    稱晶碩光學公司），名下除機車1輛、保單5張外，別無任何
    財產，而無擔保或無優先權之債務總額約新臺幣（下同）19
    1萬4,036元，復未經法院裁定開始清算程序或宣告破產，於
    民國111年1月向本院聲請消費者債務清理之調解，因聲請人
    與最大債權銀行匯豐（台灣）商業銀行股份有限公司（下稱
    匯豐銀行）意見不一致而調解不成立，聲請人每月收入扣除
    必要生活費用後，無法清償上開債務，爰聲請清算等語。
二、按債務人不能清償債務或有不能清償之虞者，得依消費者債
    務清理條例（下稱消債條例）所定更生或清算程序，清理其
    債務；債務人於法院裁定開始更生程序或許可和解或宣告破
    產前，得向法院聲請清算；債務人對於金融機構負債務者，
    在聲請更生或清算前，應向最大債權金融機構請求協商債務
    清償方案，或向其住、居所地之法院或鄉、鎮、市、區調解
    委員會聲請債務清理之調解，消債條例第3條、第80條前段
    、第151條第1項定有明文。又按法院開始清算程序之裁定，
    應載明其年、月、日、時，並即時發生效力；法院裁定開始
    更生或清算程序後，得命司法事務官進行更生或清算程序，
    消債條例第83條第1項、第16條第1項前段亦有明文。
三、經查：
  ㈠關於前置協商之要件：
　　聲請人前於111年1月間向本院聲請消費者債務清理之調解，
    因無力清償債務而與最大債權銀行即匯豐銀行調解不成立等
    情，有本院調解不成立證明書（見司消債調卷第115頁）在
    卷可稽，堪可採認。
  ㈡聲請人之債務總額：
　　聲請人陳報無擔保或無優先權之債務總額約191萬4,036元，
    依金融機構債權人渣打國際商業銀行股份有限公司、日盛國
    際商業銀行股份有限公司、臺灣銀行股份有限公司、匯豐銀
    行陳報債權之金額分別為23萬5,806元、73萬5,029元、34萬
    731元、180萬3,030元（見司消債調卷第99至100頁、第108
    至110頁，消債清卷第75至89頁），是金融機構債權額為311
    萬4,596元（計算式：23萬5,806元＋73萬5,029元＋34萬731元
    ＋180萬3,030元＝311萬4,596元）；依非金融機構債權人萬榮
    行銷股份有限公司、摩根聯邦資產管理股份有限公司、第一
    金融資產管理股份有限公司陳報債權之金額分別為95萬8,25
    7元、84萬1,387元、26萬4,435元（見司消債調卷第94至98
    頁、第101至106頁），是非金融機構債權額為206萬4,079元
    （計算式：95萬8,257元＋84萬1,387元＋26萬4,435元＝206萬4
    ,079元）。故本件聲請人之債務總額應為517萬8,675元（計
    算式：311萬4,596元＋206萬4,079元＝517萬8,675元）。
㈢㈢關於聲請人之財產及收入：
　　聲請人名下除機車1輛（105年出廠）、中國信託產險公司、
    兆豐產物保險公司、和泰產物保險公司、泰安產物保險公司
    、新安東京海上產物保險公司保單各1張外，別無任何財產
    ，此有全國財產稅總歸戶財產查詢清單、機車行照、前開公
    司要保書在卷可稽（見司消債調卷第16、19頁，消債清卷第
    29至73頁）；收入部分，聲請人陳稱現任職於晶碩光學公司
    ，業提出錄取通知書、存款交易明細、111年4、5月薪資單
    以佐（見消債清卷第21至27頁），堪信為真。經查，依前開
    薪資單計算，聲請人平均每月薪資應為4萬850元【計算式：
    （4萬1,328元＋4萬371元）÷2＝4萬850元，小數點以下四捨五
    入】，又本院尚查無聲請人有其他收入，故以4萬850元列計
    聲請人每月收入。
　㈣關於聲請人之必要支出：　
　1.按債務人必要生活費用，以最近1年衛生福利部或直轄市政
    府所公告當地區每人每月最低生活費1.2倍定之；受扶養者
    之必要生活費用，準用第1項規定計算基準數額，並依債務
    人依法應負擔扶養義務之比例認定之；前2項情形，債務人
    釋明更生期間無須負擔必要生活費用一部或全部者，於該範
    圍內，不受最低數額限制，債務人證明確有必要支出者，不
    受最高數額及應負擔比例之限制，消債條例第64條之2定有
    明文。本件聲請人陳明每月必要支出金額為1萬7,956元（包
    含膳食費6,000元、房租5,250元、交通費1,000元、保險支
    出1,707元、水電瓦斯費用2,000元、通訊費499元、雜支1,5
    00元，見消債清卷第19頁）。保險支出1,707元部分，已由
    其任職公司代扣（見消債清卷第25至27頁），是此部分支出
    應屬重複列計，應予剔除。而聲請人其餘支出金額，本院衡
    諸桃園地區之物價、聲請人之經濟及家庭生活狀況等情，認
    尚屬適當，故聲請人必要生活費用應以1萬6,249元（計算式
    ：1萬7,956元－1,707元＝1萬6,249元）列計。 
　2.母親扶養費3,756元：　
　　聲請人稱其每月須扶養母親，每月扶養費3,756元，並提出
    戶籍謄本為證（見司消債調卷第66頁）。經查，聲請人之母
    親現年69歲（於40年出生），已逾法定退休年齡，堪認有受
    扶養之必要。本院衡以一般情形，老年人日常生活較為單純
    ，其支出應較成年人為低，爰依111年度桃園市每人每月最
    低生活費之1.2倍即1萬8,337元之7成為標準，扣除每月領有
    國民年金4,696元（見司消債調卷第65頁），並經3名扶養義
    務人分攤後，核估聲請人應負擔母親之扶養費金額應為2,71
    3元【計算式：（1萬8,337元×70％－4,696元）÷3＝2,713元，
    小數點以下四捨五入】，是聲請人主張每月應負擔之母親扶
    養費於2,713元範圍內，尚屬合理，准予列計，逾此範圍則
    不予列計。
　3.準此，聲請人每月維持基本生活和履行法定扶養義務之必要
    金額應為1萬8,962元（計算式：1萬6,249元＋2,713元＝1萬8,
    962元）。
　㈤從而，聲請人以上開收入扣除必要支出後，每月有餘額2萬1,
    888元（計算式：4萬850元－1萬8,962元＝2萬1,888元）可供
    清償債務，則聲請人欲全數清償上開債務至少需約20年（計
    算式：517萬8,675元÷2萬1,888元÷12≒19.71），聲請人現年
    43歲（67年出生），距勞工強制退休年齡（65歲）約22年，
    審酌聲請人目前之收支及財產狀況，至其退休時止，雖非顯
    無清償聲請人前揭所負欠債務總額之可能，惟聲請人名下車
    輛出廠年份已久，殘存價值甚低，而名下保單均為法定傳染
    病相關醫療保險，縱經變賣亦無保單價值準備金得一次清償
    全部債務之可能，考量該積欠債務之利息或違約金仍在增加
    中，聲請人依其收入及財產狀況，仍有不能清償上開債務之
    虞，自應許聲請人得藉由清算程序清理債務。
四、此外，復查無聲請人有消債條例第6條第3項、第8條或第82
    條第2 項所定駁回清算聲請之事由存在。從而，聲請人既有
    不能清償債務之虞，其聲請清算洵屬有據，應予准許，並依
    前揭法律規定，命司法事務官進行本件清算程序，爰裁定如
    主文。　　　　　　
中　　華　　民　　國　　111 　年　　7 　　月　　22　　日
                  民事第一庭    法　官　許自瑋
正本係照原本作成。
本裁定不得抗告。
本裁定業已於111年7月22日下午5時公告。
中　　華　　民　　國　　111 　年　　7 　　月　　22　　日
                                書記官  吳光彧